【裁判字號】    95,訴,2019
【裁判日期】    951107
【裁判案由】    違反槍砲彈藥刀械管制條例
【裁判全文】
臺灣高雄地方法院刑事判決              95年度訴字第2019號
公  訴  人  臺灣高雄地方法院檢察署檢察官
被      告  乙○○
指定辯護人  本院公設辯護人  丙○○
上列被告因違反槍砲彈藥刀械管制條例案件，經檢察官提起公訴
（94年度偵字第26183號），本院判決如下：
    主  文
乙○○未經許可，持有可發射子彈具有殺傷力之改造手槍，處有
期徒刑年貳月，併科罰金新臺幣伍萬元，罰金部分如易服勞役
，以新臺幣貳仟元折算壹日。扣案之仿ＣＯＬＴ廠半自動改造之
手槍壹把（不含彈匣，槍枝管制編號0000000000號）
沒收之。
    事  實
一、乙○○明知可發射子彈具有殺傷力之槍枝、子彈，非經中央
    主管機關許可，不得持有，竟仍於94年10月間某日，在高雄
    市楠梓區楠梓國小門口，以新臺幣2 萬5 千元之代價，向一
    真實姓名年籍不詳之成年男子「陳先生」購得具殺傷力之仿
    ＣＯＬＴ廠半自動手槍製造之金屬槍枝，更換土造金屬槍管
    改造而成之改造手槍壹把（不含彈匣，槍枝管制編號：0000
    000000號）及具殺傷力之玩具金屬彈殼加裝直徑約6.0mm 鋼
    珠之改造子彈1 顆，未經許可而持有之。嗣其於94 年11 月
    9 日23時許，將上開槍、彈藏置在其所有車牌號碼CK2 —46
    0 號機車置物箱內，另攜帶其於94年9 月間，在屏東縣枋寮
    鄉某防身武器店購得之不具殺傷力仿BERETTA 廠84型半自動
    手槍1 支（槍枝管制編號：00 00000000 號）及不具殺傷力
    之玩具金屬彈殼5 顆，騎乘上開機車搭載友人盧穎正（另為
    不起訴處分）前往高雄市○鎮區○○街125 號「夢PUB 」跳
    舞喝酒，並攜帶上開不具具殺傷力之槍、彈在身上乃進入該
    「夢PUB 」店內消費，迨於翌日3 時5 分許，乙○○欲離去
    時，因與真實姓名不詳之男子，在上開「夢PUB 」前發生爭
    執扭打，遂自身上取出上開不具殺傷力之仿BERETTA 廠84型
    半自動手槍1 支（含彈殼1 顆已上膛）欲嚇阻對方，適為警
    當場扣得其身上不具殺傷力之手槍1 支（含彈殼1 顆）及金
    屬彈殼4 顆，另在其所騎乘之機車置物箱內扣得具殺傷力之
    仿COLT廠半自動改造手槍1 支（槍枝管制編號：0000000000
    號）及具殺傷力之直徑約6mm 土造子彈1 顆（業經鑑定實際
    試射完畢，僅餘空彈殼而不具殺傷力）。
二、案經高雄市警察局前鎮分局報告臺灣高雄地方法院檢察署檢
    察官偵查起訴。
    理  由
壹、證據能力部分
    按被告以外之人於審判外之言詞或書面陳述，除法律有規定
    者外，不得作為證據，刑事訴訟法第159 條第1 項固定有明
    文；惟按被告以外之人於審判外之陳述，雖不符前4 條之規
    定，而經當事人於審判程序同意作為證據，法院審酌該言詞
    陳述或書面陳述作成時之情況，認為適當者，依刑事訴訟法
    第15 9條之5 之規定，應具有證據能力，亦得為證據。查本
    案被告乙○○於本院95年7 月18日準備程序、95年10月24日
    審判程序時均明確表示，其於卷附內警詢、偵訊筆錄中之陳
    述均實在，對於高雄市政府警察局前鎮分局搜索扣押筆錄、
    扣押物品目錄表、收據各1 份以及扣案槍彈相片4 張、內政
    部警政署刑事警察局94年11月29日刑鑑字第0940180522號槍
    彈鑑定書及其檢附相片8 張，及證人盧穎正於偵查時證述部
    分之證據能力，均同意援用，且法院審酌該書面作成時之情
    況，亦認為適當，爰依上揭規定，是本件上開書證、證人之
    證述，均具有證據能力，自得為證據。
貳、實體部分：
一、訊據被告乙○○於上揭時地持有改造手槍、改造子彈及不具
    殺傷力仿BERETTA 廠84型辦自動手槍、玩具金屬彈殼之事實
    ，業據被告於警詢、偵訊及本院審理時坦承不諱，並有具殺
    傷力之改造手槍1 支、改造子彈1 顆，及不具殺傷力之玩具
    槍1 支、玩具金屬彈殼5 顆扣案可佐。又扣案之槍、彈經送
    內政部警政署刑事警察局鑑驗結果，認(一)送鑑手槍貳支，鑑
    定情形如下：壹支（不含彈匣，槍枝管制編號：00000000
    00），認係由仿COLT廠半自動手槍製造之金屬槍枝，更換土
    造金屬槍管改造而成之改造手槍，機械性能良好，可擊發適
    用子彈，認具殺傷力。壹枝 (不含彈匣，槍枝管制編號00
    00000000) ，認係仿BERETTA 廠84型半自動手槍製造之金屬
    槍管，經檢視，其槍管內具阻鐵，無法供發射彈丸使用，認
    不具殺傷力；(二)送鑑子彈陸顆，鑑定情形如下：伍顆，認
    均係玩具金屬彈殼；壹顆，認係土造子彈 (具直徑約6mm
    之金屬彈頭)， 經試射，可擊發，認具殺傷力。有該局94年
    11月29日刑鑑字第0940180522號槍彈鑑定書在卷可稽（詳高
    雄地檢95偵26183 號卷第20頁至第24頁），該槍枝對人體顯
    具有殺傷力，是被告上開自白與事實相符，堪以採信，而本
    事證已臻明確，其犯行堪以認定。
二、新舊法律之比較適用
    查被告行為後，刑法已於94年2月2日修正公布，並同自95年
    7月1日施行，95年7月1日修正施行之刑法第2 條規定，係關
    於新舊法比較適用之準據法，其本身無關行為可罰性要件之
    變更，故於95年7月1日前揭法律修正施行後，如有涉及比較
    新舊法之問題，即應逕依修正後刑法第2條第1項規定，為「
    從舊從輕」之比較（參見最高法院95年度第8次刑事庭會議
    決議意旨）。經查：
  1.依修正前刑法第33條第5款規定，罰金刑為1銀元以上，換算
    為新臺幣，僅為新臺幣3元；修正後刑法第33條第5款則將罰
    金刑提高為新台幣1千元以上，並以百元計算之。查槍砲彈
    藥刀械管制條例第8條第4項、第12條第4項之本文雖未修正
    ，惟罰金部分最低額已提高為新台幣1千元，較修正前之新
    台幣3元為高，自以修正後之規定對被告較為有利。
  2.修正後刑法第42條第3項前段關於易服勞易之折算標準，由
    修正前同法第42條第2項前段之「以1元以上3元以下折算1日
    」（依修正前罰金罰鍰提高標準條例第2條【現已刪除】規
    定，就其原定數額提高為100倍折算1日，則最高應以銀元
    300元折算1日，即新台幣900元折算為1日），提高為「以新
    台幣1千元、2千元或3千元折算1日」，比較修正前後之折算
    標準，以修正前之規定，較有利於被告。
  3.又有關被告併科罰金部分，被告於犯罪時，原刑法第42條第
    2項前段規定：「易服勞役以1元以上3元以下折算1日。」被
    告行為時之易服勞役折算標準，業據修正前罰金罰鍰提高標
    準條例第二條前段規定，就其原定數額提高為1百倍折算1日
    ，則被告行為時之易服勞役折算標準，應以銀元3百元折算1
    日，即新台幣9百元折算1日。惟95年7月1日修正公布施行之
    刑法第42條第3項前段規定：「易服勞役以新台幣1仟元、2
    仟元或3仟元折算1日。」比較修正前後之易服勞役折算標準
    ，以修正後之規定，較有利於被告，則應依此次修正後刑法
    第2條第1項後段規定，適用修正後之刑法第42條第3項前段
    規定，定其折算標準。
  4.再被告行為後，刑法第11條之規定，固亦有修正，但僅係將
    原條文第11條之內容：「本法總則於其他法令有刑罰之規定
    者，亦適用之。但其他法令有特別規定者，不在此限」，予
    以修正增加為「本法總則於其他法律有刑罰或保安處分之規
    定者，亦適用之。但其他法律有特別規定者，不在此限」而
    已，對被告並無有利與不利之問題，是依此次修正刑法第2
    條第1項前段之規定，仍適用原修正前刑法第11條前段規定
    ，併此敘明。
  5.又被告行為後，刑法第38條有關沒收之規定，僅係文字之修
    正，即將原條文第2 項、第3 項「犯罪行為人」，修改為「
    犯人」，其餘則無變動，是依修正後之刑法第2 條第1 條前
    段之規定，依被告行為時之舊法即適用修正前之刑法第38條
    之規定，亦此敘明。
  6.綜合比較修正前後之規定，罰金最低額部分以修正前對被告
    較有利，惟修正後罰金易服勞役之折算標準較高，折算結果
    易服勞役日數較少，對行為人較為有利。是以整體言之，應
    以修正後之規定對被告較為有利。（刑法修正後刑法第55條
    關於想像競合犯規定之部分，文字雖有修正，惟實質內容並
    無變動，非屬法律之變更）。
三、按未經許可持有槍砲、彈藥、刀械等罪，其持有之繼續，為
    行為之繼續，並非狀態之繼續，故一經持有，其犯罪即告成
    立，但其完結，須繼續至持有行為終了時為止，其間法律縱
    有變更，因其行為繼續實施至新法施行以後，即應適用新法
    ，尚無行為後法律變更之可言（最高法院88年度台上字第2
    968 號判決意旨參照）。核被告乙○○所為，係犯槍砲管制
    條例第8 條第4 項之未經許可持有其他可發射子彈具有殺傷
    力之改造手槍罪、第12條第4 項未經許可持有子彈罪，被告
    以一持有行為，同時觸犯上開各罪，為想像競合犯，應依刑
    法第55條規定（按修正後刑法第55條增列但書科刑限制之規
    定，係法理之明文化，非屬法律之變更，最高法院95年度第
    8 次刑事庭會議決議要旨參照），從一重之未經許可持有手
    槍罪處斷。
四、玆審酌改造手槍、子彈均屬高度危險物品，被告未經許可，
    持有改造手槍、金屬彈頭改造子彈對社會治安隱藏之危害甚
    大，惟念其犯後坦承犯行，有悔改之意，態度尚佳，且尚無
    將改造手槍、子彈供作不法使用等一切情狀，量處如主文所
    示之刑，就併科罰金部分，爰酌被告資力及修正後刑法第42
    條第3 項前段規定，以新台幣2仟 元定其折算標準，諭知易
    服勞役之折算標準。另扣案之仿ＣＯＬＴ廠半自動改造之手
    槍壹把（不含彈匣，槍枝管制編號0000000000號
    ）、改造子彈壹顆（具直徑約6mm 金屬彈頭）均具殺傷力，
    有上述刑事警察局槍彈鑑定書可憑，上開手槍係屬禁止私自
    持有之違禁物，應依修正前刑法第38條第1 項第1 款之規定
    宣告沒收之。至於上開扣案具殺傷力之改造子彈壹顆，經實
    際試射完畢，僅餘空彈殼而不具殺傷力，與另扣案之被告所
    有之仿BERETTA 廠84型半自動手槍、玩具金屬彈殼5 顆，均
    係被告所有，而經鑑定後，認均不具殺傷力，有上開內政部
    警政署刑事警察局槍彈鑑定書在卷可佐，故均不予宣告沒收
    之諭知，附此敘明。
據上論斷，應依刑事訴訟法第299條第1項前段、槍砲彈藥刀械管
制條例第8 條第4 項、第12條第4 項，刑法第2 條第1 項、第11
條、第55條前段、修正後刑法第42條第2 項、第3 項、修正前刑
法第38條第1 項第1 款，廢止前罰金罰鍰提高標準條例第2 條，
現行法規所定貨幣單位折算新臺幣條例第2 條，判決如主文。
本案經檢察官甲○○到庭執行職務。
中    華    民    國    95    年    11    月    7     日
                  刑事第三庭  審判長法  官  田平安
                                    法  官  郭瓊徽
                                    法  官  施添寶
中    華    民    國    95    年    11    月    8     日
以上正本證明與原本無異。
如不服本判決，應於收受送達後10日內向本院提出上訴書狀。
                                    書記官  陳威志
附錄本件論罪科刑供參法條：
槍砲彈藥刀械管制條例第8 條
未經許可，製造、販賣或運輸鋼筆槍、瓦斯槍、麻醉槍、獵槍、
空氣槍或第四條第一項第一款所定其他可發射金屬或子彈具有殺
傷力之各式槍砲者，處無期徒刑或五年以上有期徒刑，併科新臺
幣一千萬元以下罰金。
未經許可，轉讓、出租或出借前項所列槍枝者，處五年以上有期
徒刑，併科新臺幣一千萬元以下罰金。
意圖供自己或他人犯罪之用，而犯前二項之罪者，處無期徒刑或
七年以上有期徒刑，併科新臺幣一千萬元以下罰金。
未經許可，持有、寄藏或意圖販賣而陳列第一項所列槍枝者，處
三年以上十年以下有期徒刑，併科新臺幣七百萬元以下罰金。
第一項至第三項之未遂犯罰之。
槍砲彈藥刀械管制條例第12條
未經許可，製造、販賣或運輸子彈者，處一年以上七年以下有期
徒刑，併科新台幣五百萬元以下罰金。
未經許可，轉讓、出租或出借子彈者，處六月以上五年以下有期
徒刑，併科新台幣三百萬元以下罰金。
意圖供自己或他人犯罪之用，而犯前二項之罪者，處三年以上十
年以下有期徒刑，併科新台幣七百萬元以下罰金。
未經許可，持有、寄藏或意圖販賣而陳列子彈者，處五年以下有
期徒刑，併科新台幣三百萬元以下罰金。
第一項至第三項之未遂犯罰之。


司法院資訊處製作；財團法人民間司法改革基金會備份。
